臺灣基隆地方法院刑事裁定　　　　　　　 94年度聲判字第2號
聲　請　人
即　告訴人　甲○○
代　理　人　陳　明律師
被　　　告　乙○○
上列聲請人因告訴被告過失傷害案件，不服臺灣高等法院檢察署
檢察長中華民國94年1月25日94年度上聲議字第325號駁回再議之
處分（原不起訴處分案號：臺灣基隆地方法院檢察署檢察官93年
度偵字第1656號），聲請交付審判，本院裁定如下：
    主    文
聲請駁回。
    理    由
一、按告訴人不服上級法院檢察署檢察長或檢察總長認再議為無
　　理由而駁回之處分者，得於接受處分書後10日內委任律師提
  　出理由狀，向該管第一審法院聲請交付審判；法院認為交付
    審判之聲請不合法或無理由者，應駁回之。刑事訴訟法第25
    8條之1、第258條之3第2項前段分別定有明文。
二、本件聲請人即告訴人甲○○告訴被告乙○○涉犯刑法第284
    條第1項之過失傷害、第185條之3公共危險罪嫌，告訴意旨
    略以：被告乙○○於民國92年11月13日凌晨2時11分許，酒
    後駕駛車號2A-8767號自小客車，沿基隆市○○路往八堵方
    向行駛，行經八堵路與源遠路口時，自外側車道變換至內側
    車道欲違規逆向左轉返回暖暖住處，因發現該路口禁止左轉
    ，且有來車駛出，因而緊急煞車，左斜停於內側車道上，且
    車頭超越停止線約275公分，告訴人甲○○原行駛於外側車
    道後方，因被告變換車道，告訴人為閃避被告車輛，遂隨之
    轉入內側車道，復因被告違規左轉不遂緊急煞車，致使告訴
    人煞車不及撞及被告後車廂受傷倒地，詎被告非但未在傷者
    周圍設置警告標誌，亦未對告訴人施加必要救助，任令告訴
    人倒臥於地，適林榮田（另經臺灣基隆地方法院檢察署檢察
    官聲請簡易判決處刑）酒後駕駛自小客車自後方駛來，疏未
    發現上情而撞及告訴人，使告訴人受有左小腿骨折等傷害，
    因認被告涉有刑法第284條第1項過失傷害、第185條之3公共
    危險罪嫌云云。
三、聲請交付審判意旨略以：
  1.被告涉犯過失傷害部分：被告自稱案發時係為停車等紅燈，
    然被告車頭竟超越停等線達275公分，其闖紅燈情節灼然。
    又案發時被告之前無任何車輛，何須闖紅燈三分之二車身，
    可見被告超速，於看見紅燈時緊急煞車，致聲請人機車煞車
    不及撞上受傷。
  2.被告涉犯公共危險罪部分：被告酒後駕車造成反應遲緩，無
    法於看見紅燈時及早減速停車，其不能安全駕駛，應可認定
    。
  3.被告涉犯遺棄罪部分：被告於事故發生後，既未放置三角架
    ，又未將告訴人移至安全島或路肩，任令無自救能力之聲請
    人躺在車輛來往頻繁之車道，應構成遺棄。且依同案被告林
    榮田於事發時所立之陳述書及肇事現場圖觀之，被告乙○○
    確於案發後，未盡保護聲請人之義務。
四、本院查：
  1.過失傷害部分
   (1)按刑法上之過失，係指對於構成犯罪之事實，按其情節，
      應注意並能注意而不注意而言，且其過失行為與結果間，
      在客觀上有相當因果關係始得成立；而所謂相當因果關係
      ，係指依經驗法則，綜合行為當時所存在之一切事實，為
      客觀之事後審查，認為在一般情形下，有此環境、有此行
      為之同一條件，均可發生同一之結果者，則該條件即為發
      生結果之相當條件，行為與結果即有相當之因果關係。反
      之，若在一般情形下，有此同一條件存在，而依客觀之審
      查，認為不必皆發生此結果者，則該條件與結果並不相當
      ，不過為偶然之事實而已，其行為與結果間即無相當因果
      關係（參見最高法院76年台上字第192號判例）。又過失
      犯罪行為之不法，不只在於結果發生之原因，而且尚在於
      結果乃基於違反注意要求或注意義務所造成者；若行為人
      雖違背注意義務，而發生構成要件該當結果，但可確認行
      為人縱然符合注意義務之要求，保持客觀必要之注意，而
      構成要件該當結果仍會發生者，則此結果即係客觀不可避
      免，而無結果不法，行為人即不因之而成立過失犯罪（最
      高法院92年度台上字第4164號判決可資參照）。
   (2)聲請人於偵查時原指稱：「案發時原本騎車在外側車道乙
      ○○後方，距離不記得，後來黃車往左切入內側車道，告
      訴人為了閃避，因此跟黃車進入內側車道，當時為綠燈，
      黃車突然停車，所以告訴人才撞到黃車，人車倒地，過了
      很久以後（詳細時間不記得）遭後面來的林車撞擊。黃車
      當時是緊急煞車，告訴人來不及反應。」云云（見93年偵
      字第1656號卷第111頁），係指稱案發當時為綠燈，惟於
      本件聲請交付審判時，其於書狀內改稱：「被告闖紅燈而
      緊急煞車」等語，其前後指訴已有矛盾，是否可採並非無
      疑。且被告並無緊急煞車，事故現場無任何煞車痕，業經
      被告乙○○於警詢及偵訊時均供稱：「我當時停在該處等
      綠燈，甲○○駕重機車從後面追撞我車右後方車尾部，受
      傷倒在我車右側路中間處。」等語（見92年度偵字第3763
      號卷第7至8、41頁、93年偵字第1656號卷第47、111頁）
      ，並經現場處理警員蔡吉泰於偵查時具結證稱：「依我們
      的專業經驗，如果被告乙○○有自外側車道變換到內側車
      道的情形，被撞的部分應該是左側車身，另外被告車子後
      方沒有煞車痕，顯見被告沒有緊急煞車的情形，且被告停
      車時角度不大，不能直接推斷他當然有告訴人所說（違規
      欲左轉）的情形。事發地點是禁行機車的車道」等語（見
      93年偵字第1656號卷第46頁），並有道路交通事故現場圖
      、道路交通事故調查報告書（一）（二）、道路交通事故
      補充資料（二）、基隆市警察局交通隊道路事故簡易談話
      紀錄表（一）各1份、交通事故現場照片18張在卷可參，
      被告前開供述與事實相符，可以採信。故聲請人前開聲請
      交付審判意旨所稱被告係於紅燈時緊急煞車云云，惟聲請
      人如欲閃避，其騎乘機車繼續行駛外側車道即可，應無須
      尾隨被告車輛變換車道至禁止機車車道之必要，故聲請人
      所述情節不符情理、尚非可採。
   (3)本件肇事原因應係聲請人甲○○駕駛重機車，往七堵方向
      違規行駛內側車道，且未注意車前狀況，致追撞同向在前
      之被告乙○○車輛，而有違道路交通安全規則第94 條第3
      項、第99條第1項第2款規定；至於被告乙○○駕駛自小客
      車於肇事地停等標誌，被聲請人之機車撞擊，應無肇事因
      素等節，業經台灣省基宜區車輛行車事故鑑定委員會鑑定
      ，有上開委員會92年12月16日基宜鑑字第920838號鑑定意
      見書1份附卷可憑（附於92年度偵字第3763號卷第75至 76
      頁），而上述鑑定乃依據客觀跡證而為之專業鑑定，已詳
      敘鑑定所憑之依據，並於鑑定過程中要求交通警政機關對
      於事故現場之實際路況復詳予繪製現場圖，堪認其鑑定已
      經詳盡，鑑定意見當堪採信。縱被告於停等號誌時，其車
      身超越停止線停等標誌，而有違道路交通標誌標線設置規
      則第 170條規定，亦不足認定被告有聲請人所指之緊急煞
      車情形；換言之，被告縱符合道路交通標誌標線設置規則
      之規定而於停止線內停等之行為，本件構成要件該當結果
      因聲請人駕駛行為之疏失仍不免於發生，則此結果即係客
      觀不可避免，被告之行為即與結果之發生無因果關係，亦
      即並無結果不法。臺灣高等法院檢察署檢察長94年度上聲
      議字第 325號處分書採取上述鑑定機關之鑑定意見，認事
      故發生原因係聲請人違規行駛禁行機車車道未保持安全距
      離，並因酒醉駕車無法及時反應車前狀況追撞前車，被告
      並無肇事因素，其對聲請人受傷之結果，難認有何可予歸
      責之處，因而處分再議駁回，核非無據。
  2.公共危險罪部分
    被告固然酒後駕車，然吐氣酒測值0.20MG/L，尚未超過0.25
    MG/L之行政處罰標準更未達0.55 MG/L之移送公共危險罪標
    準。按刑法第185條之3所規定服用酒類，不能安全駕駛動力
    交通工具而駕駛者，應負刑事責任之立法目的，係因為整體
    社會利益可能遭到違規者的傷害，因此不必等到違規行為引
    起具體危險狀態，就用刑法手段介入，以強化一般預防功能
    ，換言之，本法條之規定乃藉抽象危險犯之犯罪構成要件，
    對法益作前置性保護，而非具體危險犯之規定，此與刑法第
    185 條「致生往來之危險者」等以具體危險情狀為客觀構成
    要件之立法方式，並非相同。而所謂不能安全駕駛之認定，
    並無一定之數值可供界定，而係由法院以一般社會通念之客
    觀標準，足生公共危險時即足。經查，目前行政機關所取締
    酒後駕車之參考標準，係依法務部於88年5月10日邀集司法
    院刑事廳、交通部、行政院衛生署、內政部警政署及中央警
    察大學等機關開會，所為凡呼氣酒精濃度逾每公升（含）0.
    55毫克時，即屬不能安全駕駛之決議，上開會議決議本身固
    僅屬檢警取締酒後駕車之參考，尚無拘束法院之效力，惟上
    開會議決議所採之標準，係參考美國、德國及日本等國家所
    進行之酒精濃度與精神狀態之測試實驗，亦即，各項實驗均
    發現凡呼氣中酒精濃度達每公升0.55毫克時，就人之生理方
    面，已產生視覺反應遲鈍、影像不能集中、同時不能看清前
    方路況及車旁照後鏡等狀況，及駕駛能力已受有影響、肇事
    率已為一般正常人10倍之事實，則以呼氣中酒精濃度逾每公
    升0. 55毫克作為判定駕駛人能否安全駕駛之標準，係有科
    學上之依據。被告雖酒後駕車，其吐氣酒測值為0.20MG/L，
    然本件肇事原因係因聲請人未注意車前狀況，非被告有何疏
    失，已如前述，自不單憑聲請人片面指稱被告酒後駕車造成
    反應遲緩，無法於看見紅燈時及早減速停車而不能安全駕駛
    ，而認定被告已構成刑法上醉態駕駛之罪。此部分駁回再議
    之處分，亦無不當。
  3.遺棄罪部分
   (1)被告駕駛之車輛遭聲請人追撞後，後行李箱無法開啟取出
      三角警示架等情，業經被告於偵查時供述明確，核與現場
      處理警員蔡吉泰具結證稱：「當時乙○○等車後行李箱被
      撞變形打不開。」等語（見93年度偵字第1656號卷第46頁
      ）相符，且依卷附核准保險估價單記載：「後箱蓋鎖扣更
      換、後廂六角鎖更換」等情（附於93年偵字第1656號卷第
      51 頁），堪認屬實，聲請人指稱被告未放置三角架故有
      疏失等語，應有誤會。
   (2)同案被告林榮吉於偵查時供稱：「伊到案發現場時，先看
      見乙○○在路邊揮手，其轉過頭去看被告，回過頭就來不
      及而撞上告訴人」等語（見93年度偵字第1656號卷第56、
       111頁），經臺灣基隆地方法院檢察官於93年12月29日履
      勘交通事故現場時，同案被告林榮田亦指出看見被告乙○
      ○時其所站位置確在被告乙○○車輛後方等情，有臺灣基
      隆地方法院檢察署勘驗筆錄1份及照片3張在案可稽（見93
      年偵字第1656號卷第111至114頁），顯見被告於車禍發生
      後，主觀上並無對於無自救能力人之生命構成危險狀態之
      危險故意，客觀上亦確有在肇事地點後方指揮警示後方來
      車，並無棄置告訴人任令他車撞擊之情，被告應已盡其扶
      助或保護之義務。此部分駁回再議處分，並無不當。
五、綜上所述，原不起訴處分書及駁回再議處分書對於被告是否
    犯聲請人所提出告訴之罪名，業已詳為調查，並均詳述理由
    ，對照卷內資料，核無不合，是原檢察官及臺灣高等法院檢
    察署檢察長分別予以不起訴處分及駁回再議之聲請，洵屬適
    法，並無違誤。聲請人仍執前詞指摘原處分而求予交付審判
    ，非有理由，應予駁回。
六、依刑事訴訟法第258條之3第2項前段，裁定如主文。
中　　華　　民　　國　　94　　年　　4 　　月　　29　　日
                  刑事第二庭審判長法  官  王福康
                                  法  官  齊  潔
                                  法  官  何怡穎
以上正本證明與原本無異。
對於本件裁定不得抗告。
中　　華　　民　　國　　94　　年　　4 　　月　　29　　日
                                  書記官  李繼業
